【裁判字號】    99,訴,3596
【裁判日期】    991015
【裁判案由】    清償借款
【裁判全文】
臺灣臺北地方法院民事判決              99年度訴字第3596號
原      告  國泰世華商業銀行股份有限公司
法定代理人  乙○○
訴訟代理人  戊  ○
被      告  甲○○
            丁○○
上一人訴訟  丙○○
代  理  人
上列當事人間請求清償借款事件，經臺灣基隆地方法院裁定移送
前來，本院於民國99年10月8日言詞辯論終結，判決如下：
    主      文
被告應連帶給付原告新臺幣玖拾萬元，及自民國九十九年一月二
十六日起至清償日止，按年息百分之三點六六五計算之利息，暨
自民國九十九年一月二十六日起至清償日止，按年息百分之零點
七三三計算之違約金。
訴訟費用由被告連帶負擔。
    事實及理由
壹、程序部分：
一、按當事人得以合意定第一審管轄法院，但以關於由一定法律
    關係而生之訴訟為限，前項合意，應以文書為之，民事訴訟
    法第24條定有明文。查依兩造所訂貸款契約書第3 章第11條
    約定，合意以本院為第一審管轄法院，有上述約定條款在卷
    可稽，故本院自有管轄權。
二、次按不變更訴訟標的，而補充或更正事實上或法律上之陳述
    者，非為訴之變更或追加。民事訴訟法第256 條定有明文。
    經查：原告於起訴之初係請求被告2 人連帶給付新臺幣（下
    同）90萬元及自民國99年1 月26日起至清償日止，按年利率
    3.665%計算之利息，暨自99年1 月26日起至清償日止，按上
    開利率之2 成計算之違約金，因原告就違約金計息部分所指
    「上開利率（即3.665%）之2 成」，尚有不明，經本院詢問
    後，原告當庭表示「直接換算成0.733%」等語（見本院99年
    10 月8日言詞辯論筆錄），核屬補充事實上及法律上之陳述
    ，依上開規定，自無庸經被告之同意，即得為之。(二)又原告
    主張「依債權計算書所陳報之債權止日計算本息暨違約金之
    請求為43,388,185元，較拍定價格346 萬元，尚有不足超逾
    90萬元」。而所謂「不足超逾90萬元」，語意不明，嗣經原
    告於99年10月8 日言詞辯論期日當庭陳明所指「不足超逾90
    萬元」，應更正為「尚餘999,554 元」（即依庭呈強制執行
    金額計算書分配表所載金額），應屬更正事實上之陳述，且
    為被告所不爭執（見本院99年10月8 日言詞辯論筆錄），核
    與上開規定，並無不合，先予敘明。
貳、實體部分：
一、原告主張：被告甲○○為向原告借款，於民國94年9 月22日
    與甲○○簽立貸款契約，由丁○○擔任連帶保證人，借款金
    額計426 萬元，約定依年金法分240 期攤還本息，惟被告等
    自95年4 月13日起各筆款項即未依約繳付，經原告依貸款契
    約書第3 章第4 條第1 、6 款之約定主張借款到期，喪失期
    限利益，應一次全數清償所欠本息暨違約金。原告經聲請臺
    灣基隆地方法院拍賣抵押物，經2 輪執行，迄99年1 月19日
    以346 萬元拍定，經該院民執處（98司執誠字第10409 號）
    通知陳報債權計算至99年1 月25日止。依貸款契約書第三章
    雙方所約定，違約金日後分配依拍定價格如借據第3 條第1
    款所載，目前為年利率百分之3.665 計算（利率較高部分優
    先受償），本息遲延清償時，除仍按上開利率計息外，逾期
    6 個月以內按上開利率之10% ，超逾6 個月部分，按上開利
    率之20% 計付違約金（直接換算為0.733%），且被告即喪失
    期限利益，全部債務視為到期。原告為保債權，復向基隆地
    方法院聲請假扣押裁定（98年度全字第693 號）就被告等於
    轄區之財產於90萬元範圍內准予假扣押，且於供擔保後於98
    年7 月27日聲請假扣押執行。原告迄今未獲分配，茲因被告
    僅將本息繳納至97年4 月13日，依前開契約條款，其已喪失
    期限利益，全部債務視為到期，迄今仍積欠3,795,600 元及
    自97年4 月13日起之利息、違約金等未清償，惟依債權計算
    書所陳報之債權止日計算本息暨違約金之請求為4,388,185
    元較拍定價格346 萬元，尚餘999,554 元，原告日後對被告
    等之請求，依有利被告等之分配結果（利率較高部優先受償
    ），為此爰依消費借貸及連帶保證之法律關係，先就前開欠
    款本金3,795,600 元中之90萬元為請求提起本訴，聲明請求
    被告應連帶給付原告如主文第一項所示之判決等情。
二、被告甲○○、丁○○之陳述：就原告上述主張有關其等分向
    原告借貸及擔任保證人、所欠款項及計息方式均無意見，有
    意願還錢只是能力有限，而對於原告之請求予以認諾。
三、經查，原告主張之上列事實，業據其提出貸款契約書、他項
    權利證明書、土地建築改良物抵押權設定契約書、本息及違
    約金計算表、臺灣基隆地方法院99年2 月5 日基院慧98司執
    誠字第10409 號函、債權金額計算書、臺灣基隆地方法院98
    年度全字第693 號民事裁定、提存書、假扣押強制執行聲請
    狀、臺灣基隆地方法院民事執行處強制執行金額計算書分配
    表等件為證，經核與其所述情節相符，且被告甲○○、丁○
    ○對於原告主張之事實，自認而不爭執，依原告所提之上開
    證據，已堪信原告之主張為真實。從而，原告依消費借貸及
    連帶保證之法律關係，請求被告連帶給付如主文第1 項所示
    之金額、利息及違約金，為有理由，應予准許。
四、據上論結，本件原告之訴為有理由，依民事訴訟法第385 條
    第1 項前段、第85條第2項、第78條，判決如主文。
中    華    民    國    99    年    10    月    15    日
                  民事第三庭法  官  林惠霞
以上正本係照原本作成
如對本判決上訴，須於判決送達後20日內向本院提出上訴狀
中    華    民    國    99    年    10    月    15    日
                            書記官  陳怡如

司法院資訊處製作；財團法人民間司法改革基金會備份。
